臺灣彰化地方法院刑事判決　　　　　　　95年度易字第1426號
公　訴　人　臺灣彰化地方法院檢察署檢察官
被　　　告　甲○○
上列被告因詐欺案件，經檢察官聲請簡易判決處刑（95年度偵字
第7717號），本院彰化簡易庭認不宜逕以簡易判決處刑，改依通
常程序審理，判決如下：
    主  文
甲○○幫助意圖為自己不法之所有，以詐術使人將本人之物交付
，處有期徒刑陸月，如易科罰金，以銀元參佰元折算壹日。
    事  實
一、甲○○可預見金融機構帳戶係個人理財之重要工具，且係個
    人財產、信用之表徵，如任意交予他人使用，或經不詳年籍
    姓名之人無故蒐集，有供作財產犯罪用途之可能，而基於縱
    若他人持有其存摺、金融卡後，自行或轉交他人用以實施犯
    罪，供作被害人匯款之用，仍不違背其本意之幫助他人詐欺
    取財之不確定故意，於民國95年4月3日取得晶片卡後某時，
    在不詳處所，以不詳代價將其彰化中庄仔郵局帳戶帳號0000
    000號之存摺、提款卡等物交付予某姓名年籍不詳之成年人
    ，並告知提款卡之密碼，而容許該人藉其帳戶存摺及提款卡
    以遂行詐欺取財犯罪。嗣該姓名年籍不詳之成年人即意圖為
    自己或第三人不法之所有，於95年4月17日14時10分許，撥
    打電話給乙○○佯稱其已中獎，然須先繳納律師費及手續費
    始得領取獎金云云，使乙○○陷於錯誤，因而依其指示，於
    同日16時17分許匯款新臺幣（下同）13,300元至甲○○前揭
    帳戶內，嗣乙○○察覺有異而即時報警處理，始循線查獲。
二、案經彰化縣警察局彰化分局移送臺灣彰化地方法院檢察署檢
    察官偵查聲請簡易判決處刑。
    理  由
一、按被告以外之人於審判外之言詞或書面陳述，除法律有規定
    者外，不得作為證據。被告以外之人於偵查中向檢察官所為
    之陳述，除顯有不可信之情況者外，得為證據。被告以外之
    人於審判外之陳述，雖不符前4條之規定，而經當事人於審
    判程序同意作為證據，法院審酌該言詞陳述或書面陳述作成
    時之情況，認為適當者，亦得為證據。當事人、代理人或辯
    護人於法院調查證據時，知有第159條第1項不得為證據之情
    形，而未於言詞辯論終結前聲明異議者，視為有前項之同意
    。刑事訴訟法第159條第1項、第159條之1第2項、第159條之
    5分別定有明文。證人乙○○於警詢中之陳述，雖屬被告以
    外之人於審判外之言詞陳述，然因被告未於言詞辯論終結前
    聲明異議，本院復審酌該言詞陳述係由證人出於自由意識而
    陳述，並無非法取證之情況，依刑事訴訟法第159條之5之規
    定，認上開證人於警詢之陳述，得採為認定本件犯罪事實所
    憑之證據，合先敘明。
二、上揭事實，被告甲○○固坦承有申請上開帳戶使用，並於95
    年4月3日申請晶片卡之事實，惟矢口否認有何幫助詐欺之犯
    行，辯稱：上開帳戶於95年4月2日於彰化市三民市場遺失，
    但因為機車沒有失竊，沒有報案，且帳戶裡只有1百多元，
    所以也沒有向郵局掛失，伊係將密碼寫在提款卡背面云云。
    然查：
（一）被害人乙○○遭他人詐騙，因而陷於錯誤匯款至被告前揭
      帳戶之事實，業據證人乙○○於警詢時證述明確，並有郵
      政國內匯款執據及被告前揭帳戶交易往來明細表附卷可稽
      ，足認被告前揭帳戶確由詐騙集團成員所持有使用，並詐
      騙被害人轉帳後加以提領。
（二）被告辯稱上開帳戶係於95年4月2日13時於三民市場遭竊云
      云，惟其於警詢時供稱，伊於三民市場所失竊之物除上開
      帳戶外，尚有印章、現金25,000元、機車駕照亦一併遺失
      ，然於檢察官訊問時，稱失竊物品為存摺、提款卡、皮包
      、零錢、駕照，印章並未失竊云云，而於本院審理時，復
      辯稱所失竊物品除存摺、提款卡、皮包、零錢、駕照外，
      尚有身分證云云，則其先後所稱出入甚大，且被告未於失
      竊後報案、掛失，機車駕照亦未重新辦理等情，業據其坦
      稱在卷，而其於本院審理期日時原供稱身分證亦一併遺失
      ，有重新申領云云，惟經本院查看被告身分證件，該身分
      證係於95年3月24日補發，有被告身分證影本在卷足憑，
      則時間點顯然不吻合，被告復改稱身分證不是當時所遺失
      等語，則被告供述失竊一情，不僅前言不對後語，且與常
      情不符，已難憑採。復依據其所使用之0000-00000號行動
      電話通聯紀錄顯示，被告於當日10時44分、同日17時4分
      之通話基地台皆在臺中市○○路處，有通聯調閱查詢單在
      卷可參，可知被告當日整天皆在臺中市活動，並未在彰化
      市三民市場，是上開事證皆足以證明被告辯稱上開帳戶係
      遭竊，係憑空捏造，所辯皆無可採。
（三）又被告於警詢、偵查中及本院準備程序時一再供稱，確係
      95年4月2日遺失機車置物箱內物品，因為當日在三民市場
      辦南北貨，後來伊去田中，所以記得是95年4月2日於三民
      市場遺失云云，然被告於95年3月27日申請補發上開帳戶
      存摺，並更換印鑑，再於95年4月3日申領晶片卡，有申請
      變更帳戶事項申請書、客戶歷史交易清單、金融卡申請書
      在卷可佐，被告亦承認該金融卡係其親自領取，且上開申
      請書上之印鑑係被告於95年3月27日申請更換之同一印鑑
      ，益見被告所稱係95年4月2日於三民市場遺失云云，為不
      可採。被告復於警詢時供稱上開帳戶伊已有多年未使用，
      從95年3月27日申請以來都未使用過，伊之所以重新申領
      係要帶到田中，工作上需要使用云云，然被告於遭失竊駕
      照、存摺、提款卡、印章等物後，不但未報案，亦未掛失
      ，復未重新申領，可見被告並非為自己工作之用而辦理上
      開帳戶存摺、印鑑、晶片卡，而係為將之交付予他人使用
      。綜上所陳，被告所辯上開物品係於95年4月2日於彰化市
      三民市場遺失云云，顯然不實在。被告最後復稱，事隔太
      久，已不敢確定失竊日期云云，然其於本院準備程序時，
      卻極為肯定係95年4月2日去三民市場時遭竊，被告於本件
      事證明確，無法狡辯之際，再改稱失竊時間不確定，愈見
      被告辯稱上開帳戶係失竊一事，僅係其卸責之詞。且若上
      開物品確係被人竊走，詐騙集團成員豈會甘冒經失主變更
      密碼，甚或申報失竊而停用金融卡，導致無法領得帳戶內
      款項之風險，費心施詐被害人匯入款項至其無法掌控之帳
      戶內？被告前揭所辯，皆與常情有違，不足採信。
（四）按任何人均可辦理金融帳戶存摺使用，如無正當理由，實
      無借用他人存摺使用之理，而金融存摺事關個人財產權益
      之保障，其專有性甚高，除非本人或與本人關係親近者，
      難認有何理由借用他人存摺，而一般人亦均有妥為保管及
      防止他人任意使用之認識。且存摺、提款卡等物品如落入
      不明人士手中，極易被利用為財產犯罪之工具。如他人非
      有正當理由而徵求帳戶，客觀上當可預見其目的係供為某
      筆資金之存入，後再行領出之用，有隱瞞資金之存入及提
      領過程及行為人身分之用意。本件帳戶於95年4月17日係
      在詐騙集團成員持有、使用之中，又非因失竊而脫離被告
      之管領範圍，堪認係被告將上開帳戶之存摺、晶片卡交予
      詐騙集團成員並告知密碼，容任他人以之作為詐欺取財犯
      罪之用。本件事證明確，被告犯行洵堪認定。
三、按被告行為後，刑法於94年2月2日修正公布，95年7月1日施
    行，而刑法施行法亦於95年6月14日增訂第1條之1。修正後
    刑法第2條第1項規定：「行為後法律有變更者，適用行為時
    之法律。但行為後之法律有利於行為人者，適用最有利於行
    為人之法律。」係規範行為後法律變更所生新舊法律比較適
    用之準據法，於新法施行後，應適用修正後刑法第2條第1項
    之規定，為「從舊從輕」之比較。另於比較時應就罪刑有關
    之共犯、未遂犯、想像競合犯、牽連犯、連續犯、結合犯，
    以及累犯加重、自首減輕暨其他法定加減原因（如身分加減
    ）與加減比例等一切情形，本於「統一性及整體性原則」，
    綜其全部罪刑之結果而為比較。經查：
（一）刑法第30條雖就幫助犯之法條文字為部份修正，然此修正
      僅為法理之明文化，非屬法律之變更，應無庸依刑法第2
      條第1項為新舊法有利之比較（該條修正理由及最高法院
      95年第8次刑事庭會議決議第5點第2項之意旨參照）。
（二）修正前刑法第33條第5款規定：「主刑之種類如左：五、
      罰金：1元以上。」換算新臺幣後，為新臺幣3元以上。惟
      被告行為後新刑法第33條第5款係規定：「主刑之種類如
      下：五、罰金：新臺幣1千元以上，以百元計算之。」舊
      法並非不利。
（三）刑法施行法第1條之1增訂施行前，依罰金罰鍰提高標準條
      例第1條前段、現行法規所定貨幣單位折算新臺幣條例第2
      條規定，本案刑法第339條第1項詐欺取財罪關於「或科或
      併科1千元以下罰金」之罰金刑部分，應提高折算為或科
      或併科新臺幣3萬元以下罰金、得併科新臺幣3萬元以下罰
      金。刑法施行法修正增訂第1條之1規定：「中華民國94年
      1月7日刑法修正施行後，刑法分則編所定罰金之貨幣單位
      為新臺幣。94年1月7日刑法修正時，刑法分則編未修正之
      條文定有罰金者，自94年1月7日刑法修正施行後，就其所
      定數額提高為30倍。但72年6月26日至94年1月7日新增或
      修正之條文，就其所定數額提高為3倍。」依增訂條文提
      高並改為新臺幣後，本案刑法第339條第1項詐欺取財罪關
      於「或科或併科1千元以下罰金」之罰金刑部分，亦同為
      或科或併科新臺幣3萬元以下罰金、得併科新臺幣3萬元以
      下罰金，適用新、舊法結果並無不同。
（四）被告行為後，刑法第41條第1項前段關於易科罰金折算標
      準之規定，業於94年2月2日修正公布，並於95年7月1日施
      行，由「犯最重本刑為5年以下有期徒刑以下之刑之罪，
      而受6個月以下有期徒刑或拘役之宣告，因身體、教育、
      職業、家庭之關係或其他正當事由，執行顯有困難者，得
      以1元以上3元以下折算一日，易科罰金。」修正為「犯最
      重本刑為5年以下有期徒刑以下之刑之罪，而受6個月以下
      有期徒刑或拘役之宣告者，得以新臺幣1千元、2千元或3
      千元折算1日，易科罰金。」修正前刑法第41條第1項前段
      之易科罰金折算標準，依修正刪除前之罰金罰鍰提高標準
      條例第2條規定，應就其原定數額提高為100倍折算一日，
      並依現行法規所定貨幣單位折算新臺幣條例第2條規定，
      以新臺幣元之3倍折算之，亦即修正前刑法第41條第1項前
      段之易科罰金折算標準，應以銀元300元即新臺幣900元折
      算為1日，舊法並非不利。
（五）經綜合比較新、舊法之結果，以被告行為時之舊法較有利
      於被告，依刑法第2條第1項前段規定，本案自應適用被告
      行為時之法律。
四、核被告所為，係犯修正前刑法第30條第1項、刑法第339條第
    1項之幫助詐欺取財罪。再被告所犯幫助詐欺取財罪，為幫
    助犯，應依修正前刑法第30條第2項之規定，按正犯之刑減
    輕其刑。爰審酌被告犯罪之動機係為牟得小利，助長社會犯
    罪風氣，導致詐騙集團逍遙法外，犯後矢口否認犯行，飾詞
    卸責，顯無悔意，態度惡劣等一切情狀，量處如主文所示之
    刑，並諭知易科罰金之折算標準，以示懲儆。
據上論斷，依刑事訴訟法第452條、第299條第1項前段，刑法第2
條第1項前段、第339條第1項，修正前刑法第30條第1項前段、第
2項、第41條第1項前段，罰金罰鍰提高標準條例第1條前段，修
正前罰金罰鍰提高標準條例第2條，判決如主文。
本案經檢察官洪英丰到庭執行職務
中　　華　　民　　國    96    年    3    月    30    日
                  刑事第六庭    審判長法官  王義閔
                                法      官  林秉暉
                                法      官  林欣苑
以上正本證明與原本無異。
如不服本判決，應於判決送達後十日內向本院提出上訴狀 (須附
繕本 )。
告訴人或被害人對於判決如有不服具備理由請求檢察官上訴者，
其上訴期間之計算係以檢察官收受判決正本之日期為準。
中　　華　　民　　國　　96　　年　　3 　 月　　30　　日
                                書  記  官  詹國立
附錄本案論罪科刑法條全文：
中華民國刑法第339條
（普通詐欺罪）
意圖為自己或第三人不法之所有，以詐術使人將本人或第三人之
物交付者，處 5 年以下有期徒刑、拘役或科或併科 1 千元以下
罰金。
以前項方法得財產上不法之利益或使第三人得之者，亦同。
前二項之未遂犯罰之。
